臺灣臺南地方法院刑事判決
110年度訴字第961號
公  訴  人  臺灣臺南地方檢察署檢察官
被      告  鄧紹威



上列被告因妨害秩序等案件，經檢察官提起公訴（110年度偵字
第1462、1465號），被告於準備程序就被訴事實為有罪之陳述，
本院合議庭裁定改由受命法官獨任進行簡式審判程序，判決如下
：
    主  文
鄧紹威犯意圖供行使之用而攜帶兇器在公眾得出入之場所聚集三
人以上下手實施強暴罪，處有期徒刑捌月。
    事實及理由
一、鄧紹威於民國109年12月29日凌晨1時28分許，駕駛車牌號碼
    000-0000號自小客車搭載簡良玶（已歿，另行審結）及真實
    姓名年籍不詳綽號「阿賢」之成年男子，至址設臺南市○○區
    ○○里○○000號「7-11便利超商」門口停車處之公眾得出入之
    場所，因細故與林育德發生衝突。鄧紹威竟與簡良玶
　　、「阿賢」共同基於妨害秩序、傷害之犯意聯絡，由鄧紹威
    、簡良玶2人分持客觀上可造成他人生命、身體危害之不詳
    人所有之木製球棒及鐵棍等兇器，「阿賢」則以徒手攻擊方
    式，3人共同毆打傷害林育德，致林育德因而受有頭部外傷
    併腦震盪、頭皮鈍傷、胸部挫傷、左肩膀挫傷、頸部挫傷、
    左耳撕裂傷（3公分）、右腳挫傷、下背部挫傷等傷害，且
    以此聚集3人以上攜帶兇器在公眾得出入之場所下手實施強
    暴之方式，造成公眾或他人之恐懼不安，妨害安寧秩序之維
    持。嗣經位於附近之臺南市政府警察局善化分局茄拔派出所
    所內員警聽聞外部有吵雜聲而外出察看，發現並制止衝突。
二、前項犯罪事實，有下列證據足資證明：
  ㈠證人即告訴人林育德於警詢及偵查中之證述、證人王耀葦、
    湯子霆於警詢及偵查中之證述。
  ㈡同案被告簡良玶於警詢及偵查中之供述。
　㈢卷附奇美醫療財團法人柳營奇美醫院診斷證明書1份〔110年度
    偵字第1462號卷（以下簡稱「偵㈠卷」）第25頁〕、臺南市政
    府警察局善化分局扣押筆錄、扣押物品目錄表各1份（偵㈠卷
    第61至69頁）、監視器畫面截圖26張（偵㈠卷第247至263頁
    、第281至289頁）、現場照片16張（偵㈠卷第265至279頁）
    、監視器影像光碟暨檢察官勘驗筆錄1份（110年度偵字第14
    65號卷第173頁）附卷可以佐證。
  ㈣被告鄧紹威於警詢、偵查中之供述及於本院審理中之自白。
三、論罪科刑：
　㈠按修正後刑法第150條第1項規定之罪，倘3人以上在公共場所
    或公眾得出入之場所聚集，進而實行強暴脅迫（例如鬥毆、
    毀損或恐嚇等行為）者，不論是對於特定人或不特定人為之
    ，已造成公眾或他人之危害、恐懼不安，應即該當犯罪成立
    之構成要件，以符保護社會治安之刑法功能；且本罪重在安
    寧秩序之維持，若其聚眾施強暴脅迫之目的在犯他罪，固得
    依他罪處罰，但若行為人就本罪之構成要件行為有所認識而
    仍為本罪構成要件之行為，自仍應構成本罪，予以處罰（刑
    法第150條第1項之修正理由參照）。查被告鄧紹威與同案被
    告簡良玶及「阿賢」在上開「7-11便利超商」門口停車處聚
    集，該處為一般人、車可往來出入之營業場所停車處，自屬
    公眾得出入之場所，被告等人在上開地點分持木製球棒及鐵
    棍或徒手共同毆打告訴人林育德，且依卷附現場監視器畫面
    截圖及現場照片所示，現場場面火爆追逐，動用多部警車及
    眾多員警至現場維持秩序，顯已破壞該處之公共秩序及社會
    安寧且造成附近民眾恐慌不安，足認其等所為客觀上已妨害
    秩序，主觀上亦均具有妨害秩序之犯意，即已符合刑法第15
    0條第1項之要件。
　      次按刑法第150條第2項之規定，係參考我國實務常見之
　　群聚鬥毆危險行為態樣，慮及行為人意圖供行使之用而攜帶
    兇器或者易燃性、腐蝕性液體，抑或於車輛往來之道路上追
    逐，對往來公眾所造成之生命、身體、健康等危險大增，破
    壞公共秩序之危險程度升高，認有加重處罰之必要而予增訂
    。是該條項規定，係就刑法第150條第1項之基本犯罪類型，
    對於符合該條項第1、2款規定之特殊行為要件得予加重處罰
    ，已就上述刑法第150條第1項犯罪類型變更之個別犯罪行為
    予以加重，而成另一獨立之罪名，自屬刑法分則加重之性質
    。本件被告等人行為時所持之木製球棒及鐵棍，若持以毆擊
    人體，顯能成傷，客觀上均足以對人之生命、身體、安全構
    成威脅，均為具有危險性之兇器。被告等人在公眾得出入之
    場所，以分持木製球棒及鐵棍等兇器或徒手之方式共同毆打
    告訴人林育德，致告訴人林育德因而受傷，同時以前揭方式
    下手實施強暴行為，造成公眾或他人之危害、恐懼不安，破
    壞該處之安寧秩序。
　　    從而，核被告所為，係犯刑法第150條第2項第1款、第1
　　項後段之意圖供行使之用而攜帶兇器在公眾得出入之場所聚
　　集3人以上下手實施強暴罪，及刑法第277條第1項之傷害
　　罪。
　㈡被告與同案被告簡良玶及「阿賢」就上開妨害秩序及傷害之
    犯行，均有犯意之聯絡及行為之分擔，均應論以共同正犯（
    但刑法第150條之罪之構成要件須聚集3人以上，性質上屬於
    聚合犯，並以在場共同實施或在場參與分擔實施犯罪之人為
    限，主文記載尚無加列「共同」之必要，併予說明）。
　      被告以一毆打告訴人之行為，觸犯傷害告訴人及妨害秩
    序2罪名，為想像競合犯，應依刑法第55條規定，從一重之
    刑法第150條第2項第1款、第1項後段之妨害秩序罪處斷。
　㈢按「法院於審酌被告是否適用累犯規定而加重其刑時，訴訟
　　程序上應先由檢察官就前階段被告構成累犯之事實，以及後
　　階段應加重其刑之事項，主張並具體指出證明方法後，法院
　　才需進行調查與辯論程序，而作為是否加重其刑之裁判基礎
　　。前階段構成累犯事實為檢察官之實質舉證責任，後階段加
　　重量刑事項為檢察官之說明責任，均應由檢察官分別負主張
　　及具體指出證明方法之責。倘檢察官未主張或具體指出證明
　　方法時，可認檢察官並不認為被告構成累犯或有加重其刑予
　　以延長矯正其惡性此一特別預防之必要，且為貫徹舉證責任
　　之危險結果所當然，是法院不予調查，而未論以累犯或依累
　　犯規定加重其刑，即難謂有應調查而不予調查之違法。」、
　　「檢察官若未主張或具體指出證明方法，法院因而未論以累
　　犯或依累犯規定加重其刑，基於累犯資料本來即可以在刑法
　　第57條第5款『犯罪行為人之品行』中予以負面評價，自仍
　　得就被告可能構成累犯之前科、素行資料，列為刑法第57條
　　第5 款所定『犯罪行為人之品行』之審酌事項。」（最高法
　　院刑事大法庭110年度台上大字第5660號裁定參照）。
　      本件依卷附刑案資料查註紀錄表所示，被告雄固曾因毒
　　品等案件經判刑確定，並定其應執行刑為有期徒刑1年，於1
　　08年6月21日縮刑假釋期滿執行完畢，但檢察官就被告構成
　　累犯事實之實質舉證及加重量刑事項之說明，尚未符合最高
　　法院刑事大法庭110年度台上大字第5660號裁定意旨。依上
　　開說明，本院尚不足以認定被告是否構成累犯事實及是否加
  　重量刑，爰僅將被告之前科紀錄列入刑法第57條第5款「犯
　  罪行為人之品行」之量刑審酌事由予以評價，附此說明。
　㈣爰審酌被告有多次前科犯行，品行非佳；不思以理性方法解
    決紛爭，竟與同案被告簡良玶、「阿賢」於深夜在24小時營
    業場所前持兇器追逐毆打告訴人，驚動大批員警出動維持秩
    序，所為除造成告訴人受傷，並已造成公眾或他人之恐懼不
    安，破壞社會治安及公共安寧秩序，其犯罪手段粗暴；告訴
    人所受傷害之程度，暨被告犯後於本院審理中尚能坦承犯行
    ，惟尚未與告訴人達成和解，賠償告訴人損害，及其於本院
    自述教育程度為國中畢業，現從事臨時工，下雨天就沒有工
    作，無子女，父母身體狀況還可以，所以不用撫養父母親，
    父母目前年齡均為60歲，尚在工作，現與父母同住，家庭經
    濟狀況一般等智識程度、家庭生活狀況等一切情狀，量處如
    文所示之刑。
四、扣案鐵棍及未扣案之木製球棒各1支，被告於警詢中供稱係
    地上撿到，不知係何人所有（偵㈠卷第53頁）；於本院審理
    中供稱鐵棍係同案被告簡良玶的（本院卷第197頁）。同案
    被告簡良玶於警詢中則供稱木製球棒是從車上拿下來的（偵
    ㈠卷第103頁）。是本件尚不足以認定上開扣案鐵棍及未扣案
    之木製球棒各1支係被告所有，爰均不為沒收之諭知。
五、據上論斷，應依刑事訴訟法第273之1第1項、第299條第1項
    前段、第310條之2、第454條，刑法第28條、第150條第2項
    第1款、第1項後段、第277條第1項、第55條，刑法施行法第
    1條之1第1項，判決如主文。
六、如不服本件判決，得自收受送達之日起20日內，向本院提出
    上訴狀並敘述具體理由，上訴於臺灣高等法院臺南分院。
本案經檢察官董詠勝提起公訴；檢察官吳惠娟到庭執行職務。
中　　華　　民　　國　　111 　年　　7 　　月　　21　　日
                    刑事第一庭  法　官  鄭文祺
以上正本證明與原本無異。
如不服本判決應於收受本判決後20日內向本院提出上訴書狀，並
應敘述具體理由。其未敘述上訴理由者，應於上訴期間屆滿後20
日內向本院補提理由書狀（均須按他造當事人之人數附繕本）「
切勿逕送上級法院」。 
　　　　　　　　　　　　　　　　書記官　黃政偉　　　　　　　　
中　　華　　民　　國　　111 　年　　7 　　月　　22　　日
附錄本案論罪科刑法條全文：
中華民國刑法第150條
在公共場所或公眾得出入之場所聚集三人以上，施強暴脅迫者，
在場助勢之人，處1年以下有期徒刑、拘役或10萬元以下罰金；
首謀及下手實施者，處6月以上5年以下有期徒刑。
犯前項之罪，而有下列情形之一者，得加重其刑至二分之一：
一、意圖供行使之用而攜帶兇器或其他危險物品犯之。
二、因而致生公眾或交通往來之危險。
中華民國刑法第277條
傷害人之身體或健康者，處5年以下有期徒刑、拘役或50萬元以
下罰金。
犯前項之罪，因而致人於死者，處無期徒刑或7年以上有期徒刑
；致重傷者，處3年以上10年以下有期徒刑。